【裁判字號】    97,交上易,839
【裁判日期】    970702
【裁判案由】    過失致死
【裁判全文】
臺灣高等法院臺中分院刑事判決       97年度交上易字第839號
上  訴  人
即  被  告  丙○○
上列上訴人因過失致死等案件，不服臺灣臺中地方法院96年度交
易字第950號中華民國97年2月29日第一審判決（起訴案號：臺灣
臺中地方法院檢察署96年度偵字第26495號；移送併辦案號：同
署97年度偵字第7005號），提起上訴，本院判決如下：
    主  文
原判決撤銷。
丙○○因過失致人於死，處有期徒刑拾月。緩刑肆年，並應依附
件和解書所示內容，履行約定。
    事  實
一、丙○○於民國九十六年八月二十九日（起訴書誤載為十九日
    ）十七時十分許，騎乘車號ＨＦＢ─四一八號重型機車，沿
    臺中縣龍井鄉○○路由北往南方向行駛，原應注意車前狀況
    ，並隨時採取必要安全措施，且應注意行駛至無號誌之交岔
    路口，應減速慢行，作隨時停車之準備，左方車並應暫停讓
    右方車先行，而依當時晴天、日間自然光線、柏油路面路面
    乾燥、無缺陷、無障礙物、視距良好等狀況，並無不能注意
    之情事，其竟疏於注意及此，而貿然前行，行經三港路與龍
    港路之交岔路口時，丙○○騎乘前揭機車之車頭，因而與當
    時沿龍港路由西向東方向行駛、行經前開交岔路口，亦疏未
    注意車前狀況，並隨時採取必要安全措施，及疏未注意汽車
    行經無號誌之交岔路口應減速慢行，作隨時停車之準備之由
    乙○○所騎乘、後搭載王羽彤之車號Ｌ五Ｆ─○六一號重型
    機車車側發生碰撞，致乙○○騎乘之前揭機車傾斜而人車倒
    地，乙○○並受有右脛骨與腓骨近端骨折、頭部外傷及腦血
    腫、右下肢皮膚組織壞死併傷口感染、傷口皮膚缺損等傷害
    ；王羽彤則受有頭部外傷併左側硬腦膜下血腫併腦內出血、
    左側股骨骨折、右側血胸等傷害，王羽彤旋經送醫急救後，
    延至同年九月五日凌晨二時三十五分許，因顱內出血傷重而
    不治死亡。丙○○於前揭車禍肇事後，在有偵查權限之警察
    機關尚未發覺犯罪前，留在肇事現場並主動向據報前來處理
    車禍事宜，有偵辦犯罪職務之警員李坤燦自首而接受裁判。
二、案經王羽彤之母蔣芷云及乙○○提出告訴，並據台灣台中地
    方法院檢察署檢察官提起公訴及移送併辦。
    理  由
一、按被告以外之人於審判外之陳述，雖不符刑事訴訟法第159
    條之1、159條之2、159條之3、159條之4等規定，而經當事
    人於審判程序同意作為證據，法院審酌該言詞陳述或書面陳
    述作成時之情況，認為適當者，亦得為證據。當事人、代理
    人或辯護人於法院調查證據時，知有第159條第1項不得為證
    據之情形，而未於言詞辯論終結前聲明異議者，視為有前項
    之同意，刑事訴訟法第159條之5定有明文。本件被告於本院
    審理時，就下列證人即被害人乙○○於審判外之陳述部分，
    未就其證據能力聲明異議，本院審酌該言詞陳述作成時之情
    況，並查無其他不法之情狀，足認為得為本案之證據，依刑
    事訴訟法第159條之5之規定，有證據能力，合先說明。
二、前開犯罪事實，業據被告丙○○坦白承認，核與證人乙○○
    證述情節相符，並有道路交通事故現場圖及道路交通事故調
    查報告表(一)、(二)各一件、肇事現場及車輛照片十二張、車籍
    基本資料查詢表二紙、臺中縣警察局道路交通事故初步分析
    研判表一紙附卷可稽。又被害人王羽彤係因本案車禍而受有
    頭部外傷併左側硬腦膜下血腫併腦內出血、左側股骨骨折、
    右側血胸等傷害，嗣經送醫急救後，延至同年九月五日凌晨
    二時三十五分許，因顱內出血傷重而不治死亡乙節，有童綜
    合醫院病歷摘要附卷可證，且經檢察官督同檢驗員相驗屬實
    ，製有相驗筆錄、相驗屍體證明書、驗斷書在卷可憑。另被
    害人乙○○因本件車禍受有前開傷害之事實，亦有童綜合醫
    療社團法人童綜合醫院一般診斷書、澄清綜合醫院中港分院
    診斷證明書附卷可查。
三、按汽車行駛時，駕駛人應注意車前狀況，隨時採取必要之安
    全措施；汽車行經無號誌之交岔路口，應減速慢行，作隨時
    停車之準備；汽車行駛至無號誌之交岔路口，同為直行車或
    轉彎車者，左方車應暫停讓右方車先行，道路交通安全規則
    第九十四條第三項、第九十三條第一項第二款、第一百零二
    條第二款定有明文。被告駕車自應注意上述道路交通安全規
    定。又本案車禍發生時天候晴、日間自然光線、柏油路面路
    面乾燥、無缺陷、無障礙物、視距良好等狀況，有上開卷附
    道路交通事故調查報告表(一)在卷可查，被告肇事當時顯無不
    能注意之情事，其竟疏未及此而發生本案車禍，足證被告之
    駕車失當行為，顯有過失。且被告過失駕車肇事行為，與被
    害人王羽彤之死亡結果及被害人乙○○之傷害結果間，自具
    有相當因果關係。另被害人乙○○就上開王羽彤之死亡及本
    身之受傷，雖與有過失（乙○○就王羽彤死亡部分，所犯之
    過失致死罪，業據原審法院協商判決有期徒刑五月，緩刑二
    年確定），然此僅得為量刑之參考，於犯罪之成立不生影響
    。被告自白確與事實相符。是本案事證明確，被告前揭犯行
    ，至堪認定，應依法論科。
四、核被告所為，係犯刑法第二百七十六條第一項之過失致死罪
    及同法第二百八十四條第一項之過失傷害罪。又被告於本案
    車禍發生後，在有偵查權限之警察機關尚未發覺犯罪前，留
    在肇事現場並主動向據報前來處理，有偵辦犯罪職務之臺中
    縣警察局交通隊警員李坤燦坦承肇事，並自願接受裁判，此
    觀卷附臺中縣警察局道路交通事故肇事人自首情形紀錄表一
    紙甚明（見九十六年度相字第一三九一號偵查卷二六頁），
    則被告係對於未發覺之罪自首而接受裁判，堪以認定，爰依
    刑法第六十二條前段之規定，減輕其刑。被告以一行為，觸
    犯上開二罪，應依想像競合犯之規定，從一重之過失致死罪
    處斷。原審予以論罪科刑固非無見，惟原判決未及就上開移
    送併辦之過失傷害罪為審酌尚有未洽。被告上訴意旨認量刑
    過重固不足取，惟原判決既有上開可議之處即屬無可維持，
    應予撤銷改判。爰審酌被告因過失行為肇致本案車禍之發生
    ，除造成被害人乙○○上開傷害之結果外，更導致被害人王
    羽彤因此死亡，對其家屬造成難以回復之損害，所生危害非
    輕，其就肇致本案車禍發生之過失程度較乙○○為重，且被
    告已與被害人乙○○及被害人王羽彤之家屬（甲○○）達成
    和解，乙○○部分已當庭給付完畢，王羽彤家屬部分，亦已
    給付九十萬元，其餘六十萬元分期給付中等情，有本院和解
    筆錄及和解書附卷可考，再兼衡酌被告犯後知能坦承犯行，
    及其先前並無任何刑事犯罪之紀錄，有臺灣臺中地方法院檢
    察署刑案資料查註紀錄表、臺灣高等法院被告前案紀錄表各
    一件在卷可按，堪認其素行尚佳等一切情狀，量處如主文所
    示之刑，以示懲儆。復查，被告未曾因故意犯罪而受有期徒
    刑以上刑之宣告，有臺灣高等法院被告前案紀錄表附卷可查
    ，被告既已於本院審理期間分別達成上開和解，經此教訓，
    當知警惕，應無再犯之虞，爰併宣告緩刑四年。本院斟酌全
    案情節，就被害人王羽彤部分命被告依附件和解筆錄所示內
    容，履行和解約定，被告如有違反且情節重大者，依刑法第
    七十五條之一第一項第四款之規定，撤銷緩刑宣告，執行宣
    告刑。
五、據上論結，應依刑事訴訟法第三百六十九條第一項前段、第
    三百六十四條、第二百九十九條第一項前段，刑法第二百七
    十六條第一項、第二百八十四條第一項、第五十五條、第六
    十二條前段、第七十四條第一項第一款、第二項第三款、第
    三項，罰金罰鍰提高標準條例第一條前段，判決如主文。
本案經檢察官丁○○到庭執行職務。
中    華    民    國    97    年    7    月    2     日
            刑事第四庭    審判長法  官  洪  耀  宗
                                法  官  江  德  千
                                法  官  劉  登  俊
上列正本證明與原本無異。
不得上訴。
                                書記官  粘  銘  環
中    華    民    國    97    年    7     月    2     日


司法院資訊處製作；財團法人民間司法改革基金會備份。
